臺灣雲林地方法院刑事判決　　　　　　　100年度訴字第565號
公　訴　人　臺灣雲林地方法院檢察署檢察官
被　　　告　吳南輝
上列被告因違反毒品危害防制條例案件，經檢察官提起公訴（10
0 年度毒偵字第798 號），被告於準備程序就被訴事實為有罪之
陳述，經本院合議庭裁定由受命法官獨任行簡式審判程序，判決
如下：
    主  文
吳南輝施用第一級毒品，累犯，處有期徒刑拾壹月。
    事  實
一、吳南輝前(一)因施用毒品案件，經裁定送觀察、勒戒，認有繼
    續施用傾向，經裁定令入戒治處所施以強制戒治，於民國89
    年8 月29日停止戒治付保護管束，復經裁定撤銷停止戒治，
    於91年4 月17日期滿執行完畢，並由臺灣雲林地方法院檢察
    署（下稱雲林地檢署）檢察官以91年度戒毒偵字第77號為不
    起訴處分確定；(二)因施用毒品案件，經雲林地檢署檢察官起
    訴併聲請強制戒治，經臺灣高等法院臺南分院以93年度上訴
    字第343 號判決判處有期徒刑1 年確定，經裁定強制戒治部
    分，因法律修正報結；(三)因施用毒品案件、竊盜及贓物案件
    ，分別經本院以93年度虎簡字第122 號、93年度簡上字第46
    號，判決判處有期徒刑5 月、4 月、4 月確定，嗣經裁定與
    上開(二)案件合併定應執行刑為有期徒刑1 年10月確定，於95
    年3 月21日縮刑期滿假釋出監付保護管束，於95年5 月2 日
    假釋期滿未經撤銷，以執行完畢論；(四)因施用第一級毒品案
    件，經本院以95年度訴字第551 號判決判處有期徒刑10月確
    定，嗣經裁定減刑為有期徒刑5 月確定，於96年7 月15日縮
    刑期滿執行完畢；(五)因2 次竊盜案件，經本院分別以97年度
    港簡字第68號、97年度港簡字第193 號判決判處有期徒刑3
    月、4 月確定，並經裁定應執行刑為有期徒刑6 月確定；又
    因施用第一級毒品案件，經本院以97年度訴字第1046號判決
    判處有期徒刑10月確定，與前揭案件接續執行，於98年11月
    3 日縮刑期滿執行完畢。詎其猶不思警惕，復基於施用第一
    級毒品海洛因（下海洛因）及第二級毒品甲基安非他命（下
    稱甲基安非他命）之犯意，於100 年4 月10日晚上10時許，
    在雲林縣四湖鄉○○村○○路50巷13號住處，以將海洛因與
    甲基安非他命一起放入玻璃球燒烤後吸食其煙霧之方式，同
    時施用海洛因及甲基安非他命1 次。嗣吳南輝於100 年4 月
    13日下午3 時35分許，因另案為警通緝到案後，徵其同意採
    集尿液，送驗後結果呈甲基安非他命、嗎啡陽性反應，而悉
    上情。
二、案經雲林縣警察局北港分局報告臺灣雲林地方法院檢察署檢
    察官偵查起訴。
    理  由
一、被告吳南輝所犯係死刑、無期徒刑、最輕本刑為3 年以上有
    期徒刑以外之罪，其於準備程序就前揭被訴事實為有罪之陳
    述，經受命法官告知簡式審判程序之旨，並聽取其與公訴人
    之意見後，本院認無不得或不宜改依簡式審判程序進行之情
    事，依刑事訴訟法第273 條之1 第1 項、第284 條之1 規定
    ，裁定由受命法官獨任進行簡式審判程序。
二、上揭犯罪事實，業據被告於本院審理時坦承不諱，而其於10
    0 年4 月13日為警徵其同意採集尿液，經送往詮昕科技股份
    有限公司（下稱詮昕公司）以氣相層析質譜儀GC/MS 檢驗結
    果，確呈毒品嗎啡、甲基安非他命陽性反應，此有詮昕公司
    100 年4 月28日濫用藥物尿液檢驗報告、應受尿液採驗人員
    檢體採集送驗紀錄表、雲林縣警察局北港分局查獲毒品案件
    嫌犯尿液真實姓名對照表各1 紙在卷可憑（見偵卷第8 、16
    、17頁），足認被告上開自白核與事證相符，應堪採信。
三、按國內甲基安非他命施用方式主要以燒煙吸食為主，而海洛
    因施用方式有注射方式（以針筒施打）或以燒煙吸食，兩者
    是否可同時、同日施用，依藥理作用區分海洛因係中樞神經
    抑制劑，安非他命類毒品係中樞神經興奮劑，二者作用機轉
    不同，本不宜共用，然對毒品施用者並無考慮此一原則的必
    要，通常可視其習性，同時、同日施用任何毒品；海洛因與
    安非他命（常見為甲基安非他命）燃燒或加熱燒烤時，可能
    產生降解，其降解程度因燒烤溫度高低不同而異，惟仍有可
    能部分海洛因及甲基安非他命維持原態，故仍能達到海洛因
    及甲基安非他命之施用效果，另部分燃燒或燒烤之降解物如
    海洛因降解之六－乙醯嗎啡及嗎啡亦具有與海洛因相同之藥
    理作用；又若將海洛因與安非他命（國內通常吸食的應為甲
    基安非他命）混合置於玻璃球中以燒烤方式吸食，於吸食者
    之尿液中應可檢出嗎啡（海洛因主要代謝物之一）、甲基安
    非他命之陽性反應等情，分別有法務部調查局93年7 月12日
    調科壹字第09300262550 函、行政院衛生署管制藥品管理局
    93年8 月17日管檢字第0930007733號函、93年9 月6 日管檢
    字第0930008112號函各1 份可資參照。又按內政部警政署刑
    事警察局關於海洛因及甲基安非他命是否可同時摻入香煙吸
    食一節，雖未實際從事相關實驗研究，但就其以往受理之相
    關案件，確實有此種吸食案例，有該局94年1 月18日刑鑑字
    第0930247753號函可參。準此，海洛因與甲基安非他命以燃
    燒時之降解程度、藥理作用雖均有不同，然並非無同時施用
    之可能，且同時施用時，其尿液檢驗結果仍可呈現嗎啡及甲
    基安非他命陽性反應，允無疑義。是被告本院審理時供稱其
    於上開時、地，係將海洛因、甲基安非他命一起放入玻璃球
    內燒烤，同時施用海洛因及甲基安非他命1 次等情，應屬可
    能。而本案並無其他積極證據，足資證明被告係分別施用海
    洛因及甲基安非他命，本諸罪疑唯輕原則，故認定被告係同
    時、同地施用海洛因及甲基安非他命1 次。
四、再按92年7 月9 日修正公布，自93年1 月9 日施行之毒品危
    害防制條例第20條、第23條將施用毒品之刑事處遇程序，區
    分為「初犯」及「5 年內再犯」、「5 年後再犯」。依立法
    理由之說明係以：「初犯」，經觀察、勒戒或強制戒治後，
    應為不起訴處分或不付審理之裁定；經觀察、勒戒或強制戒
    治執行完畢釋放後，「5 年內再犯」者，因其再犯率甚高，
    原實施之觀察、勒戒及強制戒治既已無法收其實效，爰依法
    追訴或裁定交付審理。至於經觀察、勒戒或強制戒治執行完
    畢釋放後，「5 年後再犯」者，前所實施之觀察、勒戒或強
    制戒治已足以遮斷其施用毒品之毒癮，為期自新及協助其斷
    除毒癮，仍適用「初犯」規定，先經觀察、勒戒或強制戒治
    之程序。從而依修正後之規定，僅限於「初犯」及「5 年後
    再犯」二種情形，始應先經觀察、勒戒或強制戒治程序。倘
    被告於5 年內已再犯，經依法追訴處罰，縱其第3 次（或第
    3 次以上）再度施用毒品之時間，在初犯經觀察、勒戒或強
    制戒治執行完畢釋放5 年以後，已不合於「5 年後再犯」之
    規定，且因已於「5 年內再犯」，顯見其再犯率甚高，原實
    施觀察、勒戒或強制戒治，已無法收其實效，即應依該條例
    第10條處罰。至於第3 次（或第3 次以上）施用毒品之時間
    ，是否宜有期間限制？以多久為適宜？則分屬刑事政策、專
    門醫學之範圍，非審判機關所能決定，有待循立法途徑解決
    ，此有最高法院97年9 月9 日97年度第5 次刑事庭會議決議
    、99年臺非字第49號判決可為參照。是本案被告前因施用毒
    品案件，經裁定送觀察、勒戒，認有繼續施用傾向，經裁定
    令入戒治處所施以強制戒治，於89年8 月29日停止戒治付保
    護管束，復經裁定撤銷停止戒治，於91年4 月17日期滿執行
    完畢，並由雲林地檢署檢察官以91年度戒毒偵字第77號為不
    起訴處分確定；復因施用毒品案件，經雲林地檢署檢察官起
    訴併聲請強制戒治，經臺灣高等法院臺南分院以93年度上訴
    字第343 號判決判處有期徒刑1 年確定，經裁定強制戒治部
    分，因法律修正報結；再因施用毒品案件、竊盜及贓物案件
    ，分別經本院以93年度虎簡字第122 號、93年度簡上字第46
    號，判決判處有期徒刑5 月、4 月、4 月確定，嗣經裁定與
    上開案件合併定應執行刑為有期徒刑1 年10月確定，於95年
    3 月21日縮刑期滿假釋出監付保護管束，於95年5 月2 日假
    釋期滿未經撤銷，以執行完畢論。又因施用第一級毒品案件
    ，經本院以95年度訴字第551 號判決判處有期徒刑10月確定
    ，嗣經裁定減刑為有期徒刑5 月確定，於96年7 月15日縮刑
    期滿執行完畢。再因2 次竊盜案件，經本院分別以97年度港
    簡字第68號、97年度港簡字第193 號判決判處有期徒刑3 月
    、4 月確定，並經裁定應執行刑為有期徒刑6 月確定；又因
    施用第一級毒品案件，經本院以97年度訴字第1046號判決判
    處有期徒刑10月確定，與前揭案件接續執行，於98年11月3
    日縮刑期滿執行完畢，此有臺灣高等法院被告前案紀錄表1
    份附卷可參。從而，被告雖係於受觀察、勒戒及強制戒治執
    行完畢後5 年後，再犯本案毒品危害防制條例第10條第1 、
    2 項之罪，惟因前述5 年內曾再犯施用毒品罪名而屬3 犯以
    上，事證明確，被告犯行堪以認定，應依法論科。
五、論罪科刑之理由：
  (一)查海洛因、甲基安非他命分別係毒品危害防制條例第2 條第
    2 項第1 、2 款所定第一、二級毒品。核被告所為，係犯毒
    品危害防制條例第10條第1 項之施用第一級毒品罪及同條例
    第10條第2 項之施用第二級毒品罪。其因施用而持有海洛因
    、甲基安非他命之低度行為為施用之高度行為所吸收，均不
    另論罪。被告以1 次施用行為，同時施用第一、二級毒品，
    係以一行為觸犯數罪名，為想像競合犯，應依刑法第55條規
    定，從一重之施用第一級毒品罪處斷。
  (二)再被告有如犯罪事實欄所載徒刑執行完畢之前科紀錄，有卷
    附臺灣高等法院被告前案紀錄表可按，其於受徒刑之執行完
    畢後，5 年以內故意再犯本案有期徒刑以上之罪，為累犯，
    應依刑法第47條第1 項規定加重其刑。
  (三)爰審酌被告有犯罪事實所載前科之素行，又前曾因施用毒品
    ，經觀察勒戒、強制戒治及起訴科刑執行完畢後，猶犯本案
    施用毒品罪刑，可見無視毒品對於自身健康之戕害及國家對
    杜絕毒品犯罪之禁令，不思悔改，徹底袪除施用毒品之惡習
    ，殊不可取，然考量被告業已坦承全部犯行之犯後態度，且
    施用毒品之犯行，本質上乃屬戕害自己身心健康之行為，尚
    未有嚴重破壞社會秩序或侵害他人權益之情形；施用毒品行
    為之本質是藥物濫用、物質依賴，自殘性明顯，侵害性隱晦
    ，基於施用毒品的此一特性，毒品危害防制條例第10條第1
    、2 項的刑罰，就須與同條例第20條的保安處分比擬觀察，
    而不應與一般犯罪的刑罰等量齊觀，因此，施以一段期間的
    徒刑，藉以隔離毒品、戒除依賴即可，過度監禁結果，有虛
    擲被告生命、浪費國家資源虞慮；暨被告自陳為國中畢業之
    智識程度，入監服刑前在六輕擔任臨時工，每月收入新臺幣
    28,000元，未婚、家中有母親之家庭狀況及其犯罪動機、目
    的、手段等一切情狀，量處如主文所示之刑，以資懲儆。至
    公訴人雖對被告具體求處定應執行刑為有期徒刑1 年4 月，
    惟經本院審酌上情，認稍嫌過重，併予敘明。
據上論斷，應依刑事訴訟法273 條之1 第1 項、第299 條第1 項
前段，毒品危害防制條例第10條第1 項、第2 項，刑法第11條前
段、第55條、第47條第1 項，判決如主文。
本案經檢察官莊珂惠到庭執行職務。
中    華    民    國   100    年    7     月    29    日
                  刑事第三庭    法  官  陳雅琪
以上正本證明與原本無異。
如不服本判決應於收受判決後10日內向本院提出上訴書狀，並應
敘述具體理由；其未敘述上訴理由者，應於上訴期間屆滿後20日
內向本院補提理由書（均須按他造當事人之人數附繕本）。「切
勿逕送上級法院」。
                                書記官  顏錦清
中    華    民    國   100    年    7     月    29    日
附錄本案論罪科刑法條全文：
毒品危害防制條例第10條
施用第一級毒品者，處 6 月以上 5 年以下有期徒刑。
施用第二級毒品者，處 3 年以下有期徒刑。